【裁判字號】    98,上訴,1031
【裁判日期】    990429
【裁判案由】    違反貪污治罪條例等
【裁判全文】
臺灣高等法院臺南分院刑事判決
上  訴  人
即  被  告  己○○
選任辯護人  熊家興  律師
上列上訴人即被告因違反貪污治罪條例等案件，不服臺灣臺南地
方法院98年度訴字第131號中華民國98年7月10日第一審判決（起
訴案號：臺灣臺南地方法院檢察署97年度偵字第4175、4342號）
，提起上訴，本院判決如下：
    主      文
原判決關於己○○部分撤銷。
己○○共同行使公務員明知為不實之事項，而登載於職務上所掌
之公文書，足以生損害於公眾及他人，處有期徒刑壹年陸月，減
為有期徒刑玖月，緩刑肆年。
    事      實
一、己○○自民國(下同)95年4月18日起，擔任國立臺南大學簡
    任10職等人事室主任，負責綜理監督該校教職員甄審、聘任
    、退撫、勤惰考核、建教合作管理費請領及審核等人事業務
    ，為依法令從事於公共事務，而具有法定職務權限之公務員
    。乙○○自94年9月1日起，在國立臺南大學擔任人事室行政
    助理（按乙○○部分業經臺灣臺南地方法院判處有期徒刑壹
    年貳月，減為有期徒刑柒月，緩刑參年確定）。國立臺南大
    學依「國立臺南大學建教合作計畫行政管理費及結餘款支用
    要點」之規定，因人事室亦屬該校參與建教合作計畫行政管
    理之執行之支援單位，獲該校研發處產學合作組簽請校長核
    准，分配行政管理費及結餘款之百分之七十中（另百分之三
    十為學校統籌運用）之百分之十，合計新台幣(下同）270,8
    92元，作為人事室支援人員之工作酬勞。乙○○當時則係擔
    任人事室行政助理，明知主任己○○於95年4月18日始到任
    ，於95年10月至11月間，在辦公室製作其職務上所掌之「建
    教合作管理費94年8月至95年7月發放印領清冊」（下稱94學
    年度管理費發放印領清冊）時，本應據實登載主任己○○實
    際到任支援該計畫之月數（即95年4月至95年7月共4個月）
    ，竟與己○○基於共同犯意之聯絡及行為之分擔，而以己○○所交給應分配之不實金額製作印領清冊，而不實登載己○○應分配之金額為9個月(即載明應發金額：690,948元；扣
    所得稅：3,657元；實發金額：57,291元)，足以生損害於該
    校經費之核發及印領清冊等公文書記載之正確性。乙○○並
    於登載後，持以呈報主任己○○審核行使之，己○○於審核
    該94學年度發放印領清冊時，亦明知該清冊係乙○○登載不
    實之公文書，竟未加以核實更正，而基於共同行使該不實公
    文書之犯意，將該清冊持以陳報不知情之研發處、出納組、
    會計室核章後，呈報亦不知情之校長核准，由清冊內之人員
    簽章具領結餘之行政管理費，均足以生損害於該校經費之核
    發及印領清冊等公文書記載之正確性。
二、案經法務部調查局臺南市調查站（下稱臺南市調查站）循線
    查獲，移由臺灣臺南地方法院檢察署檢察官偵查起訴。
    理      由
甲、程序方面：
    按被告以外之人於審判外之陳述，雖不符刑事訴訟法第一百
    五十九條之一至第一百五十九條之四之規定，而經當事人於
    審判程序同意作為證據，法院審酌該言詞陳述或書面陳述作
    成時之情況，認為適當者，亦得為證據。當事人、代理人或
    辯護人於法院調查證據時，知有第一百五十九條第一項不得
    為證據之情形，而未於言詞辯論終結前聲明異議者，視為有
    前項之同意，刑事訴訟法第一百五十九條之五定有明文。查
    本件檢察官、被告於言詞辯論終結前，對於下述本院採為認
    定犯罪事實依據之各項供述及書面證據之證據能力及對於卷
    附各傳聞證據之證據能力，均未聲明異議，復經本院於審理
    時逐一提示予檢察官、被告表示意見，檢察官及被告對於本
    院所為之提示，就證據能力方面並無爭執，且本院審酌該等
    證據之取得過程並無瑕疵，與本案待證事實間復具有相當之
    關聯性，經本院審酌上開證據並無顯不可信之情況，採納該
    等證據自無礙被告於程序上之彈劾詰問權利，而認上開證據
    合於刑事訴訟法第一百五十九條之四及第一百五十九條之五
    等規定，是以之為本案證據並無不當，自得採為本件認定事
    實之基礎，至於被告所表示證人之證述不實在等情，屬於證
    明力，至於證明力如何，則為本院自由裁量、判斷之範圍，
    合先敘明。
乙、實體方面：
壹、被告己○○有罪部分（即行使登載不實公文書部分）：
一、訊之被告己○○矢口否認有何行使登載不實公文書之犯行，
    辯稱：伊並未指示共同被告乙○○如何編列，共同被告乙○○送來一份清冊，伊見總數是270,892元，認為是正確的，
    就核章了云云。被告之選任辯護人則為被告辯稱：本件被告
    係一時之疏乎未仔細審核，被告並無行使登載不實公文書之
    犯行云云。
二、經查：
  (一)【本案系爭之94年8月至95年7月之建教合作管理費發放印領
    清冊係由被告己○○將表格及應分配金額事先預訂好後交給
    乙○○製作】：被告己○○係擔任國立台南大學人事室主任
    之職，其本職即人事業務，自應對於編定及審核人事文書表
    冊之業務，具有專業之認識，自不能以「未予注意或想像是
    對的」或「係一時之疏乎未仔細審核」等語搪塞審核之責，
    更何況被告己○○在到任本職之前，曾歷任國立屏東師範學
    院人事室與成功大學醫學院附設醫院人事室主任之職，有行
    政院九十年十二月三十一日九十局企字第一八二四七四號派
    令影本附卷足憑（見96年度他字第3543號偵查卷第7頁），
    可認被告己○○對於人事文書之編造、審核應具有高度之專
    業，且被告乙○○因編造上揭印領清冊過程中，因不善作業
    而多次遭被告己○○責罵，而本案系爭之94年8月至95年7月
    之建教合作管理費發放印領清冊係由被告己○○將表格及應
    分配之金額事先預訂好後交給乙○○製作，致有登載不實之
    情形等情，亦據證人即共同被告乙○○於原審審理中結證屬
    實(見原審98年6月26日審理筆錄第14─15頁），並據共同被
    告乙○○於98年12月9日本院上訴審審理中再結證甚詳如下
    ：
    法官問：（提示97偵4175號卷第32-33頁）國立臺南大學
              建教合作管理費94年8月至95年7月發放印領清冊
              正本，是不是你製作的？
    乙○○：是我製作，但是每月專業加給及每月專業加給百分
            之六十不是我的筆跡。
    法官問：你在調查站、偵查中及原審所講的話是否實在？
    乙○○：實在。
    法官問：（提示97偵4175號卷第32-33頁）你製作國立臺南
            大學建教合作管理費94年8月至95年7月發放印領清
            冊正本，是不是有事先有拿給己○○看過？
    乙○○：有，都要先給他看過。
    法官問：己○○看過後有沒有講怎樣？
    乙○○：那個單子來了之後主任拿給我，因為我不會做，我
            問戊○○，戊○○有跟我講說她有寫電子郵件給我
            大概要這麼做，我弄完之後拿進去給主任，前前後
            後被主任退了好幾次，也被他罵好幾次，我也搞不
            清楚。
    法官問：己○○罵你什麼？
    乙○○：罵我很多，有一次他罵我神經病。
    法官問：你做完以後拿去給主任看，被退回來的意思，楊添
            火有沒有叫你怎麼做？
    乙○○：己○○說他是主管為什麼領這麼少。
    法官問：之後你是不是重新製作？
    乙○○：我問己○○要怎麼作，己○○就自己畫一個表格給
            我，裡面的金額用鉛筆已經寫好了，我就照己○○
            交給我的表格及金額重新製作。
    法官問：己○○交給你的表格及月數，是不是己○○自己先
            製定好了？
    乙○○：我不知道，我就照己○○交給我的表格及金額重新
            製作。
    是依已判決確定之共同被告乙○○之上開證述以觀，本案系
    爭之94年8月至95年7月之建教合作管理費發放印領清冊係由
    被告己○○將表格及應發金額事先預訂好後交給乙○○製作
    ，被告己○○亦自承被告乙○○因製作上揭清冊，曾向他問
    過如何計算至少三次等情（見原審98年6月26日之審理筆錄
    第18頁）。足認被告己○○對於本清冊之編造情形，及自己
    到職之月數，應知之甚詳。詎其於被告乙○○送審核時，就
    系爭清冊上之不實登載，竟仍未予更正自己應領取之月數，
    而仍以明知為不實之事項，而登載於職務上所掌之公文書即
    「94年8月至95年7月建教合作管理費發放印領清冊」，並以
    該不實之清冊陳報不知情之各單位核章，其有行使不實公文
    書之故意至明。
  (二)又本院審理時再傳訊曾任職台南大學人事室之證人甲○○、
    戊○○、丁○○、丙○○等人到庭證述如下：(1)證人甲○○
    於99年3月16日於本院審理中之具結證述「那時侯我記憶中
    主任他都會找我們去談，所以我不知道這個金額怎麼出來，
    那幾年我在作，大家只要在職十二個月，其金額大家一致，
    他的作法好像是這樣，金額的部分是主任在決定」、(2)證人
    戊○○於98年12月30日於本院審理中之具結證述「94學年度
    管理費分配方式沒有不一定的規定，我們依照南大行政費管
    理計算方式並沒有一個很明確的規範，所以通常都是由主任
    決定怎麼分配就怎麼分配」、(3)證人丁○○於98年11月25日
    於本院審理中之具結證述「伊不知道當時月數欄位應以實際
    在職月數來計算」、「當時沒有向相關人員反應伊的月數欄
    位9，並非實際在職月數10，當時沒有看月數欄，也不知道
    規定」、「我的部分，因為我是承辦人我才會注意欄位，以
    前我不是承辦人，我會看一下我領多少錢，我不會注意，最
    近這幾年我製作，我拿給同仁看，同仁只是注意他們應領多
    少錢，也沒有特別注意什麼」、(4)證人丙○○亦於98年11月
    25日於本院審理中之具結證述「簽名時，沒有對該應領清冊
    各欄位查看」、「伊不曉得當時建教合作管理費應如何分配
    」、「伊不知道當時月數欄位應以實際在職月數來計算」等
    語，依上開曾於台南大學人事室任職之證人證述以觀，伊等
    均不知建教合作管理費依何種方式分配，而被告身為該校之
    人事主任，再參酌上開證人乙○○於本院審理中之具結證述
    「我問己○○要怎麼作，己○○就自己畫一個表格給我，裡
    面的金額用鉛筆已經寫好了，我就照己○○交給我的表格及
    金額重新製作」等語以觀，該建教合作管理費之分配金額及
    月數顯係由被告之意見所參與製作，而對於建教合作管理費
    之分配應依法做最公平合理之方式為之，亦不能擅自製作不
    實之分配表格，再觀之該94年度建教合作管理費之分配表，
    被告實際任職係自95年4月至95年7月，實際僅能分配4個月
    ，惟被告明知乙○○所登載被告己○○分配之金額為9個月
    ，顯然在實際任職之月數有不實，被告己○○又係人事室之
    主管，若被告就此未有共同犯意之聯絡，對於自己僅到職4
    個月而載為9個月，應即時在分配表更正，惟被告不僅不為
    更正，仍蓋章審核通過，則被告顯有與已判決確定之乙○○
    有共同犯意之聯絡及行為之分擔甚明，不能於事後諉為不知
    或一時之疏乎或未仔細審核為脫罪之藉口，因此被告己○○
    身為公務員，其有明知為不實之事項，而登載於職務上所掌
    之公文書之犯行，已甚為明確，被告所所辯無登載不實云云
    ，尚難採信，是上開證人甲○○、戊○○、丁○○、丙○○
    等人之證述仍不足為被告有利之證明。至於被告所辯伊到任
    前之分配表之月數仍有未依到職之月數製作，仍有不實云云
    ，但查被告當時係僅到職4個月，卻登載為9個月，係添加到
    職月數，而之前之分配表縱有不實，惟檢察官對該不實部分
    未起訴，本院自不得就未起訴部分逕為審理，不能以之前亦
    有月數不實即認被告此部分所為即無違法可言。
  (三)此外，復有行政院人事行政局90年12月31日90局企字第182
    474號令、95年3月21日局企字第0950061410號令、國立成功
    大學醫學院附設醫院離職證明書、銓敘部95年5月4日部管一
    字第0952 644085號函各1份與國立臺南大學建教合作管理費
    94年8月至95年7月發放印領清冊正本附卷足資佐證，所辯未
    予注意計算，或想是對的云云，顯係卸責之詞，不足採信。
    是被告己○○此部分之罪證明確，犯行足堪認定。
三、按被告己○○及已判決確定之共同被告乙○○本應依正確之
    任職月數四個月陳報被告己○○之請領結餘款，竟不實登載
    為九個月，其間相差達五個月，已對公務機關公文書之正確
    性產生損害，且因其月數登載之不實，亦有影響領取款多寡
    之虞，自得認已足以生損害於公眾或他人。核被告己○○所
    為，係犯刑法第二百十六條、第二百十三條之行使公務員明
    知為不實之事項，而登載於職務上所掌之公文書，足以生損
    害於公眾及他人罪（起訴書原引用刑法第二百十六條、二百
    十五條之行使業務登載不實文書罪，但已由公訴檢察官於原
    審審理中更正，見原審98年5月25日審理筆錄第3頁）。被告
    己○○登載不實之低度行為被行使之高度行為所吸收，不另
    論處。被告己○○與已判決確定之共同被告乙○○就此部分
    有共同犯意之聯絡及行為之分擔，均為共同正犯。
四、原審對被告己○○予以論罪科刑，並就此部分對被告己○○
    量處有期徒刑壹年陸月，減為有期徒刑玖月，固非無見。惟
    查：本案系爭之94年8月至95年7月之建教合作管理費發放印
    領清冊係由被告己○○將表格及金額事先預訂好後交給乙○○製作，則被告己○○與已判決確定之共同被告乙○○有共
    同犯意之聯絡及行為之分擔，惟原審卻認被告己○○與已判
    決確定之共同被告乙○○無共同犯意之聯絡及行為之分擔，
    而認彼等間非共同正犯云云，即有未洽。被告己○○上訴意
    旨猶執前詞，否認犯罪，雖不足採，惟原判決既有可議，自
    應由本院將原判決關於被告己○○部分撤銷改判。爰審酌被
    告己○○為人事單位之主管，且長期從事人事管理之公務，
    應有專業之認知，竟違法行使不實之文書，應克盡職責據實
    登載，因貪圖一時之便而貿然違法等情狀，量處如主文第二
    項所示之刑。又中華民國九十六年罪犯減刑條例業於九十六
    年七月四日制定公布，並於九十六年七月十六日施行。查被
    告己○○上開犯罪時間係在自九十五年九月至十月間，係在
    九十六年四月二十四日以前，所犯刑法第第二百十六條、第
    二百十三條之行使登載不實之公文書罪，核與中華民國九十
    六年罪犯減刑條例第二條第一項第三款規定相符，應依同條
    例第七條第一項規定予以減刑。又檢察官具體請求對被告己○○量處有期徒刑5年，經審酌被告己○○未該當貪污治罪
    條例第五條第一項第二款之罪（此部分另詳述於後），被告
    己○○亦因為能陳報核銷結餘款而未能適時核正，本院認處
    以如主文第二項所示之刑為適當，檢察官之上開求刑尚嫌過
    重，併此敘明。末查被告己○○前未曾因故意犯罪受有期徒
    刑以上刑之宣告，有臺灣高等法院被告前案記錄表一件在卷
    可按，其因一時不察，急於完成編造清冊之職務，始罹重典
    ，經此偵審程序及刑之宣告，應知所警惕，諒無再犯之虞，
    本院認前開所宣告之刑，以暫不執行為適當，併宣告緩刑四
    年，以啟自新。
貳、不另為無罪諭知部分：
一、公訴意旨另略以：己○○自95年4月18日起，擔任國立臺南
    大學簡任10職等人事室主任，負責綜理監督該校教職員甄審
    、聘任、退撫、勤惰考核、建教合作管理費請領及審核等人
    事業務，為依法令從事於公共事務，而具有法定職務權限之
    公務員。乙○○自94年9月1日起，在國立臺南大學擔任人事
    室行政助理。國立臺南大學依「國立臺南大學建教合作計畫
    行政管理費及結餘款支用要點」之規定，分配與該校人事室
    全體職員之94年8月至95年7月之行政管理費總額為270,892
    元，詎己○○明知其於上開期日始到任，當僅得請領到職日
    後之建教合作計畫行政管理費，竟意圖為自己不法之所有，
    與乙○○共同基於利用職務上機會詐取財物及行使業務登載
    不實文書之犯意聯絡，己○○於95年10、11日間，要求乙○○於製作建教合作管理費94年8月至95年7月發放印領清冊時
    ，以40個月作為人事室全體職員之實際工作月數總和，齊一
    計算每人每月得請領之行政管理費為6,772元(270,892除以
    40），且己○○應請領9個月之超出其實際任職期間5個月又
    17日之行政管理費（9個月減己○○自95年4月18日起至同年
    7月31日止之實際任職期間後，為5個月又17日）。乙○○依
    己○○之要求，將己○○實際工作月數9個月之不實事項應
    登載於其業務上所製作之建教合作管理費94年8月至95年7月
    發放印領清冊上，並上呈至該校研發處、出納組、會計室、
    人事室及校長而行使之，致各該科室審核人員（人事室審核
    人員己○○及乙○○除外）及校長陷於錯誤，而核准己○○
    支領建教合作管理費60,948元，計詐得款項37,697元（6,77
    2元乘以5又30分之17），足以生損害於國立臺南大學，且造
    成該校人事室其他職員及前人事室主任詹復到依法本得請領
    之建教合作管理費減少，亦足以生損害於該等人員。因認被
    告己○○所為另犯貪污治罪條例第5條第1項第2款之利用職
    務上機會詐取財物罪嫌云云。
二、按犯罪事實應依證據認定之，無證據不得認定犯罪事實；又
    不能證明被告犯罪者，應諭知無罪之判決，刑事訴訟法第一
    百五十四條第二項、第三百零一條第一項前段分別定有明文
    。再按認定犯罪事實所憑之證據，其為訴訟上之證明，須達
    於通常一般人均不致有所懷疑，而得確信其為真實之程度者
    ，始得據為有罪之認定，倘其證明未達到此一程度，而有合
    理之懷疑存在時，尚難為有罪之認定基礎；苟積極證據不足
    為不利於被告事實之認定時，即應為有利於被告之認定，更
    不必有何有利之證據，此有最高法院76年台上字第4986號、
    30 年上字第816號判例可資參照。
三、訊據上訴人即被告己○○固承認係人事室主任，有簽章審核
    過上揭印領清冊之文書等情，惟矢口否認有何貪污治罪條例
    第五條第一項第二款之詐取財物之犯行。辯稱：「我沒有去
    算金額，承辦人告訴我沒有問題我就核章了。我沒有不法意
    圖及詐欺之故意」、「我不懂得法律，但是我懂得事實，事
    實沒有被告乙○○講得這麼複雜。事實是被告乙○○來問我
    二次，問說主任、專員分一樣多，後來又來問我一次。後來
    我問他所算出來的那一張金額怎麼算的，我跟他說他弄錯了
    ，數目沒那麼多。後來他送一張清冊給我，我看到總數是27
    0,892元，我想數字是對的，就核章了，並沒有檢座所起訴
    的那些事實。」云云。
四、經查：
  (一)本案首應究明者，乃是系爭之所謂「國立臺南大學建教合作
    計畫行政管理費及結餘款」在法律上之性質。按國立臺南大
    學為支用建教合作計畫行政管理費及結餘款，經校務基金管
    理委員會通過，並由校長核定有「國立臺南大學建教合作計
    畫行政管理費及結餘款支用要點」，此要點係該校之內部行
    政規則，迨無疑義。是以，本件系爭之「94學年度管理費發
    放印領清冊」，只要依本支用要點之規定處理，即屬合法而
    無違法性之可言，此有「國立臺南大學建教合作計畫行政管
    理費及結餘款支用要點」影本在卷足憑（見96年度他字第35
    43號偵查卷第61頁）。依此支用要點，係先提撥百分之五作
    為學校統籌款、百分之七十作為協助研究及行政支援人員之
    工作酬勞，其他剩餘款（即百分之二十五）供學術交流經費
    運用。而百分之七十之工作酬勞中，係由執行單位及各科室
    依固定比例分配，人事室分得之比例係百分之十。
  (二)次按，「行政院核復有關國立大學校院（實施校務基金學校
    ）行政人員辦理5項自籌收入業務有績效者，同意比照教師
    於該收入內支給工作酬勞，惟其合計總數（連同教師非法定
    給與及編制外人員之人事費）仍應受不超過5項自籌收入及
    學雜費收入之50%比率上限規定之限制，且行政人員每月支
    領之工作酬勞，以不超過其專業加給之60%比率為限」，此
    有教育部95年4月17日台人(三)字第0950048073號函影本一件
    在卷可稽（見原審卷第47頁）。是以，被告己○○與已判決
    確定之共同被告乙○○二人所由屬之人事室應分得之總金額
    有一定之比例，尚不至因人之浮報，而得以詐領更多之金額
    。是以，被告己○○部分，尚不至因其偽造文書浮報為九個
    月，致令人事室能分配到更多之行政管理費。且依此要點，
    分配到各單位之行政管理費，只要核算後，不逾94學年度之
    實際核撥之金額及每人支領不超過其專業加給之百分六十比
    率為上限，即合乎規定，依此比例，該校之主辦建教合作單
    位即研究發展處產學合作組，乃於95年9月4日簽請校長核撥
    各單位之行政管理費，其中人事室為百分之十，金額共計27
    0,892元，有國立臺南大學研究發展處產學合作組95年9月4
    日校務基金承辦人王澔蓁之簽呈影本一件在卷可證（見97
    年偵字第4342號偵查卷第47頁）。此總金額核撥予人事室後
    ，即屬於人事室分配之分額。雖被告己○○以偽造文書之方
    式，自行決定虛偽到職9個月而領取上開金額，除了有損害
    台南學文書之正確性外，仍非另外有詐取財物，是本件被告
    雖登載為不實之9個月，因其應領得之金額60,948元亦不因
    其個人之虛載月數而超出上開人事室應分配之金額270,892
    元。是故，本件並不會因為乙○○與被告己○○之月數不實
    登載為9個月，而增加被告己○○之應發金額，自無利用職
    務上機會，詐取財物可言。
  (三)按貪污治罪條例第五條第一項第二款之職務上詐取財物罪，
    必須以「詐取財物」為要件，所謂詐取財物，應係指以施用
    詐術，陷人於錯誤而取得公有之財物而言。本件如上所言，
    印領清冊之登載不實，被告己○○不會因此而增加取得公有
    之行政管理費，自無所謂之「詐取」，不該當該罪之要件，
    被告己○○及其辯護人上揭辯解未利用職務上機會詐取財物
    等語，此部分之辯解應有理由，洵屬可採。縱證人戊○○於
    偵查中曾證稱：行政管理費之發放程序，原則上係按總金額
    除以每個人實際工作之月數之總和，計算出每人每月工作費
    之單價，每人應發之金額即單價乘以月數云云；證人詹復到
    曾於偵查中證稱：將人事室每個行政人員實際在職之月數加
    總，再將總金額除以加總後的總月數，再乘以每個人實際工
    作的月數，就可以計算出每人得分配之金額，例如甲實際工
    作5個月、乙實際工作4個月、丙實際工作3個月，分配總金
    額是12萬元，那12萬元除以5加4加3為1萬元，甲可分配1萬
    元乘以5為5萬元、乙可分配到1萬元乘以4為4萬元、丙可分
    配到1萬元乘以3為3萬元云云（均參見96年度他字第3543號
    偵查卷第56─58頁、87─88頁）。但查，證人戊○○於偵查
    中所為證述，除前開意旨外，另亦證稱：「每人實際領到金
    額會比應發放的金額少，因為會提撥一些給公基金，惟若主
    任有意見，由主任作最後決定」與「人事室主任可以調整的
    是每月工作費，原則上請領數需按實際工作月數核計，應不
    得擅自更改，惟人事室主任若執意調整，可在調整每人應發
    金額後，除以固定之工作月數，變更計算出每月工作費單價
    。」等語。依此證述，則被告己○○雖自己決定調高每月所
    領工作費之單價，以達到領得60,948元之行政管理費，而無
    需以欺詐之方法詐領60,948元。顯見被告己○○是依該大學
    內部行政規則的有權決定者，與貪污治罪條例第五條第一項
    第二款之「施詐」者，迥不相同。另證人詹復到在偵查中所
    證，係稱以「平均之方式」發放研發處所撥給人事室之行政
    管理費給所有人員云云；但查人事室每人之專業加給不同，
    參與協助之程度不同，以平均方式發放應非實情，此參之其
    在職時之93 年度「建教合作計畫工作酬勞印領清冊」影本
    內（見96年他字第3543號偵查卷第19頁），所載人事室每人
    之單價與實發金額俱有不同，可知其此一證述不實。再參之
    上揭「國立臺南大學建教合作計畫行政管理費及結餘款支用
    要點」之規定，應認其撥款以人事室為一單位，由其主管即
    被告己○○決定呈報。證人詹復到在偵查與審判中不一致之
    證述，應以其於原審審理中證稱：人事主任有權決定如何分
    配行政管理費等語較為可信。是以，本件被告己○○既屬有
    權決定者，只要不違反其內部之行政規則，即無犯貪污罪之
    可言。至於被告己○○所為上開行使公務員明知為不實之事
    項，而登載於職務上所掌之公文書，足以生損害於該校經費
    之核發及印領清冊等公文書記載之正確性，已於上開有罪部
    分論。此外，尚查無證據證明被告己○○所為有利用職務
    上之機會詐取財物之事實。揆之上開規定與判例意旨，本應
    就被告己○○被訴貪污治罪條例第五條第一項第二款之職務
    詐財罪部分於主文為無罪之諭知，但起訴意旨認此部分與上
    揭判決有罪即行使登載不實公文書部分，有想像競合犯裁判
    上一罪之關係，爰僅於此理由中說明之，不另於主文為無罪
    之諭知。
據上論結，應依刑事訴訟法第三百六十九條第一項前段、第三百
六十四條、第二百九十九條第一項前段，刑法第二十八條、第二
百十六條、第二百十三條、第七十四條第一項第一款，中華民國
九十六年罪犯減刑條例第二條第一項第三款、第七條第一項，判
決如主文。
本案經檢察官李傳來到庭執行職務。
中    華    民    國    99    年    4     月    29    日
                  刑事第七庭    審判長法  官  李文福
                                      法  官  陳顯榮
                                      法  官  顏基典
以上正本證明與原本無異。
如不服本判決應於收受送達後10日內向本院提出上訴書狀，其未
敘述上訴理由者，並得於提起上訴後10日內向本院補提理由書（
均須按他造當事人之人數附繕本）「切勿逕送上級法院」。
                                      書記官  呂嘉文
中    華    民    國    99    年    4     月    29    日
【附錄】本判決論罪科刑法條：
中華民國刑法第第二百十三條：
公務員明知為不實之事項，而登載於職務上所掌之公文書，足以
生損害於公眾或他人者，處 1 年以上 7 年以下有期徒刑。
中華民國刑法第第二百十六條：
行使第二百十條至第第二百十五條之文書者，依偽造、變造文書
或登載不實事項或使登載不實事項之規定處斷。

司法院資訊處製作；財團法人民間司法改革基金會備份。
